【裁判字號】    94,訴,1680
【裁判日期】    950126
【裁判案由】    常業詐欺
【裁判全文】
臺灣臺北地方法院刑事判決              94年度訴字第1680號
公  訴  人  臺灣臺北地方法院檢察署檢察官
被      告  甲○○
上列被告因詐欺案件，經檢察官聲請以簡易判決處刑（九十四年
度偵字第一九五一六號），本院認不宜以簡易判決處刑，改適用
通常程序審理，判決如下：
    主  文
甲○○幫助共同常業詐欺，處有期徒刑陸月，緩刑貳年。
    事  實
一、甲○○於民國九十四年四月中旬，見報紙刊登收購帳戶存摺
    之分類廣告，而依其社會生活之通常經驗，已預見提供自己
    之金融機構帳戶存摺、印章、金融卡及提款密碼供他人使用
    ，極可能因此供不法詐騙份子利用作為向被害人詐騙金錢之
    工具，竟仍因不堪金錢誘惑，而不違背其本意，基於幫助他
    人共同實施常業詐欺之不確定故意，依該報紙刊載之電話與
    真實姓名年籍不詳之成年男子聯絡後，在臺北市○○○路○
    段附近，以每個帳戶新臺幣（下同）二千元之代價，一次販
    賣其所申請開立之臺北銀行股份有限公司懷生分行（現改制
    為臺北富邦商業銀行股份有限公司懷生分行，下簡稱臺北富
    邦銀行懷生分行）帳號000000000000號帳戶、
    台新國際商業銀行股份有限公司忠孝分行（下簡稱台新商銀
    忠孝分行）帳號00000000000000號帳戶、中
    國信託國際商業銀行股份有限公司南京東路分行（下簡稱中
    國信託商銀南京東路分行）帳號000000000000
    0號帳戶之存摺、印章、提款卡、密碼予該名真實姓名年籍
    不詳之成年男子，共得款六千元，供作存提款及匯款使用，
    而幫助該真實姓名年籍不詳之成年男子所屬之詐欺集團共同
    實施常業詐欺犯行。嗣於九十四年四月十九日十時許，該詐
    欺集團成員，撥打乙○○○住處之電話，詐稱其子因為人作
    保，而借款人已逃逸無蹤，須由其子負擔還款義務，而其子
    現由渠等控制中，須依渠等指示匯款，其子始能安然返家等
    語，使乙○○○陷於錯誤，依渠等指示先於同日十二時五十
    分許自其臺灣銀行股份有限公司羅東分行帳戶內匯款二十萬
    元至第一商業銀行股份有限公司新興分行帳號000000
    0000000號帳戶（戶名吳清泉）內；再於同日十三時
    十六分許，自其羅東郵局二六支局帳戶內匯款八萬元至高雄
    西甲郵局三六支局帳號00000000000000號帳
    戶（戶名張雅雯）內；於同日十五時十一分許，自竹林郵局
    三四支局匯款十萬元至北投尊賢郵局（臺北一四三支局）帳
    號00000000000000號帳戶（戶名謝鈕曼麗）
    內；於同日十六時十分許，自大同郵局匯款十萬元至上開戶
    名謝鈕曼麗帳戶內；嗣又自大同郵局匯款十萬元至臺中四張
    犁郵局帳號00000000000000號帳戶（戶名林
    苓玉）內；最後再提領現金二十萬元匯款至上開甲○○中國
    信託商銀南京東路分行之帳戶內，共計匯款七十八萬元，而
    除匯至甲○○上開中國信託商銀南京東路分行帳戶內之二十
    萬元未被領取外，其餘款項均由該詐欺集團成員提領花用，
    該詐欺集團並以此詐欺他人財物之方式維生，並以之為常業
    。嗣經乙○○○發覺有異後報警處理，經警通報將上開甲○
    ○中國信託商銀南京東路分行帳戶設為警示帳戶，而甲○○
    嗣於九十四年四月二十二日十一時十五分許，至位於臺北市
    ○○○路一段十六號一樓之中國信託商銀南京東路分行欲辦
    理帳戶掛失手續，經銀行行員發覺而報警處理，始查悉上情
    。
二、案經乙○○○訴由臺北市政府警察局大安分局報告臺灣臺北
    地方法院檢察署檢察官偵查聲請以簡易判決處刑，本院認不
    宜以簡易判決處刑，改依通常程序審理。
    理  由
一、訊據被告甲○○固對於其有將如犯罪事實欄所示之三個帳戶
    資料以一個帳戶二千元之代價，出售予真實姓名年籍不詳之
    成年男子，且其中國信託商銀南京東路分行帳戶內，確有告
    訴人即被害人乙○○○匯入二十萬元等情坦承不諱，惟否認
    有幫助共同常業詐欺之犯行，辯稱：伊以為該購買帳戶資料
    之人會作合法之使用，伊不知道會作為詐欺集團犯罪之工具
    云云。經查：
（一）前揭犯罪事實，業據證人即被害人乙○○○於警詢及本院
      審理時指訴明確，核與證人即中國信託商銀南京東路分行
      經理呂鴻昇於警詢時證述屬實（又被告曾於本院審理時，
      當庭表示對於上開證人於警詢時所為證述之證據能力均不
      予爭執，而同意作為證據，本院審酌上開證詞作成之情況
      ，亦無任何不當情事；從而，依據刑事訴訟法第一百五十
      九條之五第一項規定，上開證人於警詢中所為證述，均得
      作為本案之證據，併此敘明）；且有證人乙○○○報案三
      聯單、宜蘭縣警察局詐騙帳戶通報警示、詐騙電話斷話申
      請表、匯款單據（見偵查卷第四三頁至第五一頁）、台北
      富邦商銀懷生分行帳號000000000000號帳戶
      、台新商銀忠孝分行帳號00000000000000
      號帳戶、中國信託商銀南京東路分行帳號0000000
      000000號帳戶之開戶資料及交易明細（見本院卷第
      二三頁至二六頁、第二九頁、第三一頁至第三三頁、第四
      八頁至第五一頁）等件附卷可資佐證，足認被告出賣其所
      申請開立之三個銀行帳戶，且其中中國信託商銀南京東路
      分行帳戶，已確係遭該真實姓名年籍不詳之成年男子所屬
      之詐欺集團利用以向證人乙○○○詐取金錢之用。
（二）按刑法上所謂常業犯，指反覆以同種類行為為目的之社會
      活動之職業性犯罪而言，至於犯罪所得之多寡，是否恃此
      犯罪為唯一之謀生職業，則非所問，最高法院八十五年臺
      上字第五一○號著有判例可參。依本案情形觀之，該詐欺
      集團成員係以刊登報紙廣告之方式，收購帳戶，是足認該
      詐欺集團係有計畫從事不特定多數人帳戶之收購，復依證
      人乙○○○除匯款至被告之中國信託商銀南京東路分行帳
      號0000000000000號帳戶外，尚依詐欺集團
      成員之指示匯款至其他人頭帳戶內，顯見該詐欺集團確非
      僅收購被告一人之帳戶，尚收購他人帳戶以遂行其詐欺犯
      行，而僅證人乙○○○一人，即已受騙高達七十八萬元，
      故依該詐欺集團之犯罪手段、型態觀之，堪認其犯罪顯係
      有計畫且非單一為之，而屬反覆之職業性犯罪，該詐欺集
      團成員並以詐騙他人金錢之方式營生，且以之為常業。
（三）按一般國人向金融機構開設帳戶，並無任何法令限制，若
      係用於存提款之正當用途，大可光明正大自行申請使用，
      而帳戶之用途係用來存提款項，一旦有人刻意收集他人帳
      戶使用，依一般常識，極易判斷係隱身幕後之人基於使用
      別人之帳戶，躲避存提款不易遭人循線追查之考慮而為，
      自可產生與不法犯罪目的相關之合理懷疑。且日常生活常
      見不法之徒利用他人帳戶以掩人耳目進行之不法行為中，
      最常見者不外乎詐騙他人錢財，一般稍具知識之人，對此
      情形絕難諉以不知。存摺、印章、金融卡及提款密碼均係
      與個人隱私有關之重要物件，一般人非無特殊目的，均不
      會任意交由他人保管或使用，被告與該收購帳戶之真實姓
      名年籍不詳成年男子並無親誼，係因見報載廣告，貪圖蠅
      利，即將所申辦之三個帳戶之存摺、印章、金融卡及提款
      密碼提供與來路不明之人士使用，則其對於該等帳戶可能
      遭詐欺集團用以詐欺取財，且該詐欺集團絕非僅有單一特
      定之犯行，而係針對不特定多數人為詐騙行為，應已預見
      ，竟仍提供帳戶供渠等使用，而容任詐欺結果之發生，足
      見提供帳戶時，主觀上有幫助該詐欺集團為常業詐欺取財
      之不確定故意甚明。被告辯稱其並無幫助他人為常業詐欺
      犯行之故意，自無足取。
（四）綜上，本件事證明確，被告犯行堪予認定。
二、按刑法上之幫助犯，係對於犯罪與正犯有共同之認識，而以
    幫助之意思，對於正犯資以助力，而未參與實施犯罪之行為
    者而言（最高法院八十八年度臺上字第一二七○號判決要旨
    參照）。被告基於幫助之犯意，提供前揭帳戶之存摺、印章
    、金融卡及提款密碼與真實姓名年籍不詳之成年男子，供真
    實姓名年籍不詳之成年男子與其所屬之詐欺集團成員用以共
    同施行常業詐欺取財犯行，核被告所為，係犯刑法第三百四
    十條常業詐欺罪之幫助犯。被告基於幫助之犯意而為本件犯
    行，爰依刑法第三十條第二項規定，按正犯之刑減輕之。爰
    審酌被告在此不法份子犯案猖獗，利用帳戶掩飾、隱匿詐財
    贓款之事迭有所聞之際，竟仍提供銀行帳戶供他人從事詐財
    行為，增加被害人事後追索、尋求救濟之困難，並使犯罪之
    追查趨於複雜，所為危害社會正常交易安全，兼衡被告之犯
    罪動機、目的、手段、智識程度、犯罪後自白部分犯行等一
    切情狀，量處如主文所示之刑。又被告前未曾受有期徒刑以
    上刑之宣告，有臺灣高等法院被告前案紀錄表在卷可考（見
    本院卷第四頁），其係因一時無法抗拒金錢誘惑，致罹刑章
    ，犯後知其行為觸犯法律，且深表悔意，又證人乙○○○業
    於本院審理時當庭表示願原諒被告（見本院卷第五六頁），
    足認被告經此偵審程序，當知所警惕，信無再犯之虞，本院
    認所宣告之刑，以暫不執行為適當，爰併予宣告緩刑二年，
    以啟自新。
據上論斷，應依刑事訴訟法第四百五十二條、第二百九十九條第
一項前段，刑法第二十八條、第三百四十條、第三十條第一項前
段、第二項、第七十四條第一款，判決如主文。
本案經檢察官楊仲萍到庭執行職務。
中   華   民  國   九十五   年    一    月   二十六   日
                  刑事第一庭   審判長法  官  陳興邦
                                     法  官  林婷立
                                     法  官  劉素如
上正本證明與原本無異。
如不服本判決，應於判決送達後10日內向本院提出上訴狀（應抄
附繕本）。告訴人或被害人如對於本判決不服者，應具備理由請
求檢察官上訴，其上訴期間之計算係以檢察官收受判決正本之日
期為準。
                                     書記官  陳俐妙
中   華   民  國   九十五   年    一    月   二十六   日
中華民國刑法第340條
以犯第 339 條之罪為常業者，處 1 年以上 7 年以下有期徒刑，
得併科 5 萬元以下罰金。


司法院資訊處製作；財團法人民間司法改革基金會備份。
